【裁判字號】    98,訴,1907
【裁判日期】    980625
【裁判案由】    毒品危害防制條例
【裁判全文】
臺灣臺中地方法院刑事判決          98年度訴字第1907號
公  訴  人  臺灣臺中地方法院檢察署檢察官
被      告  甲○○
上列被告因毒品危害防制條例案件，經檢察官提起公訴（98年度
偵字第1851號），被告於準備程序中就被訴事實為有罪之陳述，
經告以簡式審判之旨，並聽取意見後，本院合議庭裁定由受命法
官依法獨任進行簡式審判程序判決如下：
    主  文
甲○○施用第一級毒品，累犯，處有期徒刑拾月。
    事  實
一、甲○○素行極為不佳，前曾犯竊盜、違反麻醉藥品管理條例
    等非行，傷害、違反毒品危害防制條例、竊盜、偽造文書、
    恐嚇等罪，甲○○前因施用毒品案件，由臺灣臺中地方法院
    檢察署檢察官提起公訴並聲請強制戒治，經本院分別以91年
    度訴字第1792號判處應執行有期徒刑10月確定，於民國（下
    同）93年2月25日縮刑期滿執行完畢；強制戒治部分，於92
    年5月9日執行完畢釋放。另於93、94年間分別因竊盜及施用
    毒品案件，經法院分別以93年度中簡上字第692號、93年度
    訴字第2691號、94年度訴字第1982號各判處應執行有期徒刑
    11月、10月、1年確定。上開案件嗣經合併後減刑以及接續
    執行，於96年7月16日保護管束期滿未經撤銷假釋，而視為
    執行完畢。詎其猶不知戒絕毒癮，又基於施用第一級毒品海
    洛因之犯意，於98年2月4日14、15時許，在臺中縣大里市○
    ○路路邊，其所駕駛之車牌號碼3667─UA號自用小客車內，
    以摻入香煙內點燃吸食之方式，施用第一級毒品海洛因乙次
    。嗣於同日下午17時20分許，為警徵得其同意後，採集尿液
    送驗結果，呈嗎啡、可待因陽性反應，始查悉上情。
二、案經臺中縣警察局霧峰分局報請臺灣臺中地方法院檢察署檢
    察官偵查起訴。
    理  由
一、按除被告所犯為死刑、無期徒刑、最輕本刑為三年以上有期
    徒刑之罪或高等法院管轄第一審案件者外，於前條第一項程
    序進行中，被告先就被訴事實為有罪之陳述時，審判長得告
    知被告簡式審判程序之旨，並聽取當事人、代理人、辯護人
    及輔佐人之意見後，裁定進行簡式審判程序，刑事訴訟法第
    二百七十三條之一第一項定有明文。本件被告所犯係死刑、
    無期徒刑、最輕本刑為三年以上有期徒刑以外之罪，其於準
    備程序中就被訴事實為有罪之陳述，且經審判長告知被告簡
    式審判程序之旨，並聽取公訴人及被告之意見後，本院合議
    庭認為適宜而裁定由受命法官獨任進行簡式審判程序，合先
    敘明。
二、現行刑事訴訟法為保障被告之反對詰問權，排除具有虛偽危
    險性之傳聞證據，以求實體真實之發現，於該法第一百五十
    九條第一項明定被告以外之人於審判外之言詞或書面陳述，
    除法律有規定者外，不得作為證據。是被告以外之人於審判
    外之陳述，除有同條第二項之除外情形，或符合同法第一百
    五十九條之一至第一百五十九條之五，或其他法律有特別規
    定得為證據之情形者外，自不採為論罪之依據。簡式審判程
    序，貴在審判程序之簡省便捷，檢察官指出之證據方法，只
    要被告及辯護人無異議，即可使用，縱或是被告以外之人在
    審判外之陳述，亦得作為證據，是刑事訴訟法第一百五十九
    條第二項規定；「法院以簡式審判程序，不適用之」；第二
    百七十三條之二規定：「簡式審判程序之證據調查，不受第
    一百五十九條第一項…規定之限制」，是於簡式審判程序，
    有關傳聞證據之證據能力限制規定自無適用之餘地，合先敘
    明。
三、訊據被告甲○○對於上揭事實坦承不諱，且有中山醫學大學
    附設醫院檢驗科藥物檢測中心尿液檢驗報告乙紙附卷可稽，
    足徵被告之自白與事實相符。又被告前因施用毒品案件，經
    依本院裁定送觀察、勒戒後，認有繼續施用毒品之傾向，而
    由本院裁定令入戒治處所施以強制戒治1年，於90年1月25日
    執行完畢；復因施用第一級毒品案件，經本法院裁定令入戒
    治處所施以強制戒治1年，於92年5月8日執行完畢，刑責部
    分則經判處有期徒刑10月確定；另於93年間因施用第一級毒
    品案件，經本法院判處有期徒刑10月確定；94年間再因施用
    第一級毒品案件，經本院判處有期徒刑1年確定，後因符合
    減刑條件，再經裁定減刑為有期徒刑6月確定等情，亦有臺
    灣臺中地方法院檢察署刑案資料查註紀錄表及全國施用毒品
    案件紀錄表各乙份在卷可參。按施用第一、二級毒品為犯罪
    行為，毒品危害防制條例第10 條定有處罰明文。故施用第
    一、二級毒品者，依前揭規定本應科以刑罰。惟基於刑事政
    策，對合於一定條件之施用者，則依同條例第20條、第23條
    之規定，施以觀察、勒戒及強制戒治之保安處分。又毒品危
    害防制條例於92年7月9日修正公布，自93年1月9日施行，其
    中第20條、第23條將施用毒品之刑事處遇程序，區分為「初
    犯」及「5年內再犯」、5年後再犯。依其立法理由之說明：
    「初犯」，經觀察、勒戒強制戒治後，應為不起訴處分或不
    付審理之裁定；經觀察、勒戒或強制戒治執行完畢釋放後，
    「5年內再犯」者，因其再犯率甚高，原實施之觀察、勒戒
    及強制戒治既已無法收其實效，爰依法追訴或裁定交付審理
    。至於經觀察、勒戒或強制戒治執行完畢釋放後，「5年後
    再犯」者，前所實施之觀察、勒戒或強制戒治已足以遮斷其
    施用毒品之毒癮，為期自新及協助其斷除毒癮，仍適用「初
    犯」規定，先經觀察、勒戒或強制戒治之程序。從而依修正
    後之規定，僅限於「初犯」及「5年後再犯」2種情形，始應
    先經觀察、勒戒或強制戒治程序。倘被告於初犯後5年內已
    再犯，經依法追訴處罰，縱其第3次（或第3次以上）再度施
    用毒品之時間，在初犯經觀察、勒戒或強制戒治執行完畢釋
    放5年以後，已不合於「5年後再犯」之規定，且因已於「5
    年內再犯」，顯見其再犯率甚高，原實施觀察、勒戒或強制
    戒治，已無法收其實效，即應依同條例第10條處罰（最高法
    院97年度第5次刑事庭會議決議參照）。查被告前因施用毒
    品案件，經臺灣臺中地方法院檢察署檢察官提起公訴並聲請
    強制戒治，強制戒治部分，於92年6月9日執行完畢釋放，距
    本件施用毒品犯行，固已逾5年，惟被告於該次強制戒治執
    行完畢釋放後5年內之「94年間」，已有觸犯毒品危害防制
    條例第10條之犯行，且經本院以上開94年度訴字第1982號判
    決有罪確定，本件已不得適用同條例第20條第3項規定。從
    而，本件被告上開施用毒品犯行，距其初犯經強制戒治執行
    完畢之釋放日，雖已逾5年，惟其又於5年內再犯施用毒品案
    件，並經法院判刑確定，顯見先前所實施之強制戒治，尚不
    足以遮斷其施用毒品之毒癮，揆諸毒品危害防制條例第20條
    、第23條的立法理由及參照最高法院97年第5次刑事庭會議
    之決議，其本件犯行既非屬該條例第20條第3項所定「5年後
    再犯」之情形，自仍應逕行追訴，合先敘明。足認被告甲○
    ○自白，核與事實相符，堪予採信，事證至臻明確，被告甲
    ○○再犯本件施用第一級毒品海洛因之犯行洵堪認定。
四、按海洛因係毒品危害防制條例第二條第二項第一款所定之第
    一級毒品，不得非法施用，是核被告甲○○所為，係犯毒品
    危害防制條例第十條第一項之施用第一級毒品罪。被告施用
    第一級毒品前後持有第一級毒品之低度行為，應為其施用第
    一級毒品之高度行為所吸收，不另論罪。查被告甲○○前曾
    於93、94年間分別因竊盜及施用毒品案件，經法院分別以93
    年度中簡上字第692號、93年度訴字第2691號、94年度訴字
    第1982號各判處應執行有期徒刑11月、10月、1年確定。上
    開案件嗣經合併後減刑以及接續執行，於96年7月16日保護
    管束期滿未經撤銷假釋，而視為執行完畢，此有臺灣台中地
    方法院檢察署刑案資料查註紀錄表在卷可按，其於五年之內
    再故意犯有期徒刑以上之本罪，係屬累犯，應依刑法第47條
    第1項之規定，加重其刑。爰審酌被告甲○○犯罪之動機、
    目的、手段、品行極為不佳，詳如前述，此有台灣台中地方
    法院檢察署刑案資料查註紀錄表一份在卷可按，被告曾有施
    用毒品不良素行，經執行完畢後，仍不知警惕，再次施用毒
    品，經檢察官依初次勒戒、觀察後無繼續施用傾向為不起訴
    處分確定後，仍不知悔改警惕，猶繼續施用毒品不輟，情節
    非輕，有失政府制定毒品危害防制條例之立法美意，本不宜
    寬貸，惟此乃自戕且容易成癮之行為，從另一角度觀察，應
    視同病人看待，及犯後已坦承犯行，態度良好等一切情狀，
    量處如主文所示之刑，以資懲儆。
據上論斷，應依刑事訴訟法第二百九十九條第一項前段、第二百
七十三條之一第一項，毒品危害防制條例第十條第一項，刑法第
十一條前段、第四十七條第一項，判決如主文。
中    華    民    國    98    年    6     月    25    日
                  刑事第四庭    法  官  洪俊誠
以上正本證明與原本無異。
如不服本判決，應於判決收受送達後10日內向本院提出上訴狀，
上訴於臺灣高等法院臺中分院（並應敘述具體上訴理由及檢附繕
本）。上訴書狀如未敘述上訴理由，應於上訴期間屆滿後20日內
補提上訴理由書於本院（均須按他造當事人之人數附具繕本）「
切勿逕送上級法院」。
                                書記官  蕭榮峰
中    華    民    國    98    年    6     月    25    日
附錄論罪科刑實體法條文：
毒品危害防制條例第十條：
施用第一級毒品者，處六月以上五年以下有期徒刑。
施用第二級毒品者，處三年以下有期徒刑。


司法院資訊處製作；財團法人民間司法改革基金會備份。
